臺灣臺中地方法院民事判決　九十二年度親字第九○號
　　原　　　告　甲○○
　　法定代理人　乙○○
　　被　　　告　丙○○
　　訴訟代理人　廖朝祥
右當事人間請求認領子女事件，本院於民國九十三年五月十一日言詞辯論終結，判決
如左：
    主　　　文
被告應偕同原告向戶政機關辦理認領登記。
原告其餘之訴駁回。
訴訟費用由被告負擔三分之一，餘由原告負擔。
    事      實
甲、原告方面：
  一、聲明：(一)確認原告為原告法定代理人與被告所生之子女。(二)被告應認領原
      告，並向戶政機關辦理認領登記。
  二、陳述：原告之母乙○○原名林玉蓉 (民國九十一年五月九日更名)，於八十五
      五年三月十一日與被告結婚，嗣於八十五年十月二十二日協議離婚，並辦妥離
      婚登記。但二人於離婚後仍同居共同生活，原告之母因而自被告受胎懷有原告
      ，於八十六年九月二十九日產下原告。原告出生迄今已年滿六歲，惟被告拒絕
      認領，拒絕承認原告為原告之母乙○○與被告所生子女，爰依民法第一千零六
      十七條第一項第一款規定提起本件訴訟，請求判決如訴之聲明。
  三、證據：提出戶籍謄本、出生證明書、手術同意書、自費同意書 (均為影本)各
      乙份及戶籍謄本正本乙份為證，並聲請訊問證人林蔡月、黃文俐及囑託法務部
      調查局鑑定原告與被告之血緣關係。
乙、被告方面：
  一、聲明：同意原告之請求。
  二、陳述：被告與原告之母乙○○原為夫妻關係，嗣後因故離婚，離婚後仍同居一
      處，原告應係乙○○自被告受胎所生子女，但不願至戶政機關辦理認領登記。
      原告出生後，被告與原告、原告之母同居一年多，同居期間原告及其母乙○○
      之生活費用由被告負擔。
  三、證據：聲請訊問證人廖朝祥。
    理　　　由
一、按關於認諾效力之規定，於認領子女事件不適用之，民事訴訟法第五百九十四條
    定有明文。本件被告雖聲明同意原告之訴，惟不生認諾之效力，自不得本於其認
    諾，為其敗訴之判決，合先敘明。
二、本件原告主張其母乙○○與被告本係夫妻，嗣於八十五年十月二十二日協議離婚
    ，惟婚姻關係結束後，原告之母仍與被告同居，同居期間乙○○自被告受胎生下
    原告。原告出生迄今已年滿六歲，惟被告卻絕承認原告為原告之母乙○○與被告
    所生子女，為此依法請求判決如訴之聲明等情。被告則以，被告與原告之母乙○○原為夫妻關係，嗣後因故離婚，離婚後仍同居一處，原告應係乙○○於同居期
    間自被告受胎所生子女，但被告不願至戶政機關辦理認領登記。原告出生後，被
    告與原告同居一年多，同居期間原告之生活費由被告負擔等語，資為抗辯。
三、原告主張其為原告之母與被告離婚後同居期間所生子女，惟被告卻拒絕承認原告
    為被告之子女之事實，除被告拒絕承認原告為被告與原告之母乙○○所生子女外
    ，業據提出戶籍謄本、出生證明書、手術同意書、自費同意書 (均為影本)各乙
    份及戶籍謄本正本乙份為證，並有法務部調查局九十三年三月二十六日調科字第
    ０九三００一一一六六０號鑑定通知書乙份附卷可稽。依上開鑑定通知書載明「
    依遺傳法則，甲○○之各項ＤＮＡ型別分別與丙○○之各項相對應型別均無矛盾
    ，經計算其ＣＰＩ值為一九六五以上，因此認為甲○○與丙○○極可能（機率百
    分之九九點九以上）具有一親等血緣關係（即父女關係）」（按依統計原理ＣＰ
    Ｉ值為一千以上，即可判別為百分之九九點九有一親等血緣關係）。被告到庭後
    ，對於原告係其與原告之母乙○○離婚後同居期間所生子女，不為爭執，並據證
    人即原告之母林蔡月到庭證述略以：被告與乙○○離婚，離婚後同居時生下原告
    ，原告八月大時帶回讓我帶，期間被告曾經來看過小孩一次，被告有承認小孩是
    他的（九十二年十二月二十五日筆錄參照）。又證人即褓母黃文俐亦證述略以：
    原告出生後，我擔任其褓母二、三個月，小孩六、七月個月後，又帶回來讓我帶
    一個多月。帶小孩時，乙○○與被告同住，住在我家隔壁，褓母費也是二人一起
    給我的（九十三年二月五日筆錄參照）。另證人即被告之兄廖朝祥到院後證述略
    以：乙○○生原告的事，被告有跟我講過，也在原告出生不久後看過原告。看原
    告前，被告一直與乙○○同居，沒有和其他女人同居（九十三年二月五日筆錄參
    照）。參酌證人廖朝祥為被告之兄，衡情所為證言當無故為不利被告之證言，其
    後被告復委任其為訴訟代理人，所為證言自屬可信。其餘證人所為證言，又與證
    人廖朝祥證言相符，彼等證言亦屬可信。是原告此部份之主張，堪認為真實。
四、按非婚生子女經生父認領者，視為婚生子女。其經生父撫育者，視為認領。民法
    第一千零六十五條第一項定有明文。經查，本件原告係被告與原告之母乙○○離
    婚後同居期間所生子女，已如前述。次查，被告辯稱，原告之母乙○○生下原告
    後，其承認原告係其子女，被告亦與原告同居一年多，同居期間原告生活費用由
    被告負擔之事實，原告之母於言詞辯論時，對原告生下後，兩造共同生活八個月
    (被告辯稱一年多，對超過八個月部分未能舉證)，同居期間生活費用由被告負擔
    之事不爭執，並經證人即褓母黃文俐到庭證述明確在卷，已如前述。顯然被告於
    原告出生時業已認領原告，並有自幼撫育原告至少八個月之事實，揆諸上開說明
    ，原告請求確認其為原告之母與被告所生子女暨被告應認領原告，為無理由，應
    予駁回。惟被告拒絕至戶政機關辦理認領登記，已如前述，是原告請求被告應向
    戶政機關辦理認領登記，為有理由，應予准許。
五、據上論結，本件原告之訴一部為有理由，一部無理由，依民事訴訟法第七十九條
    ，判決如主文。
中　　　華　　　民　　　國　　九十三　　年　　　五　　　月　　二十五　　日
                                臺灣臺中地方法院家事法庭
~B法　　　官　陳學德
右為正本係照原本作成
如對本判決上訴須於判決送達後廿日內向本院提出上訴狀
中　　　華　　　民　　　國　　九十三　　年　　　五　　　月　　二十五　　日
~B法院書記官
